【裁判字號】    95,上易,1024
【裁判日期】    951212
【裁判案由】    恐嚇取財等
【裁判全文】
臺灣高等法院臺中分院刑事判決        95年度上易字第1024號
上  訴  人
即  被  告  乙○○
上  訴  人
即  被  告  丁○○
共      同
選任辯護人  魏早炳律師
上列上訴人因恐嚇取財案件，不服臺灣苗栗地方法院94年度易字
第47號，中華民國95年4月4日第一審判決（起訴案號：臺灣苗栗
地方法院檢察署93年度偵字第4340號），提起上訴，本院判決如
下：
    主  文
上訴駁回。
    事  實
一、乙○○曾犯麻藥、偽造有價證券及恐嚇等案件，經法院分別
    判處有期徒刑6月、1年2月及2月確定，而於民國89年1 月19
    日假釋期滿執行完畢（構成累犯），竟不知悔改，與丁○○
    、葉法樹（原審另予判決）、何新螢（原審另予判決）、陳
    進財（原審另予判決）、邱進堯（由檢察官另行起訴）等人
    ，共同意圖為自己不法之所有及以竊盜為手段，恐嚇取財為
    目的之犯意聯絡，自93年10月間某日起，由葉法樹、乙○○
    或邱進堯等人，分別於苗栗縣頭屋鄉明德水庫附近之山區、
    同縣頭屋鄉北坑村某不詳山區等賽鴿必經之途徑，連續架設
    鳥網捕捉不特定人所放飛之賽鴿，於捕獲賽鴿得逞後，即由
    乙○○、邱進堯將竊得之賽鴿交付丁○○或將賽鴿腳環所載
    之賽鴿編號、鴿主電話等資訊，交由陳進財、葉法樹，分別
    通知鴿主，要求應就每隻賽鴿新臺幣（下同）1,800元或2,
    000元不等之贖金，匯入由趙文章（另予判決）售予何新螢
    之人頭帳戶內，使甲○○、丙○○、庚○○、己○○及其他
    不詳姓名之鴿主等人，因所失之賽鴿價值遠高於贖款，若不
    應允交付贖款，其等所有之賽鴿恐遭殺害或殘害受傷而肇生
    高於贖款之損害，心生畏怖，陷於不得不備款贖回賽鴿之境
    ，部分鴿主遂匯款於陳進財等人指定之上開帳戶內而既遂，
    部分鴿主因故未匯款而不遂。末由葉法樹駕車載何新螢前往
    苗栗縣三灣鄉農會、造橋鄉農會或新竹市南寮漁港前等處之
    提款機提款，於得款後，由陳進財或葉法樹以每隻賽鴿1,00
    0元或1,200元之代價分給竊鴿之乙○○、邱進堯等人花用，
    餘款則由陳進財、葉法樹、何新螢等人朋分花用。嗣於93年
    11月29日至同月30日，為警持搜索票，在苗栗縣竹南鎮龍鳳
    宮附近籃球場草叢及何新螢所駕駛之車號ＪＲ─0489號自用
    小客車內、同鎮○○路○段29巷1號4樓之2陳進財住處、桃園
    縣龍潭鄉○○街35巷8弄27號葉法樹住處、苗栗縣頭屋鄉北
    坑村北坑10號乙○○住處、同鄉北坑村北坑18號丁○○住處
    及臺北縣三重市○○街62巷6號3樓趙文章等住處執行搜索後
    ，扣得陳進財持有之0000000000號、0000000000號行動電話
    各1支，葉法樹持有之0000000000號、0000000000號行動電
    話各1支，何新螢持有0000000000號、0000000000號行動電
    話各1支、吳陳麗英郵局存簿1本及金融卡1張、玉山銀行存
    簿1本及金融卡1張、王冬生華南銀行存簿1本及金融卡1張、
    王冬生印章1個、王健昌第一銀行存簿1本、慶豐銀行金融卡
    1張、華南銀行金融卡1張、被害鴿主聯絡電話及賽鴿號碼名
    冊1紙，乙○○持有之0000000000號行動電話1支，許錦財持
    有之0000000000號行動電話1支、帳單8張、000000000號電
    話帳單1張等物。
二、案經苗栗縣警察局通霄分局移送臺灣苗栗地方法院檢察署檢
    察官偵查起訴。
    理  由
一、上揭事實，業據上訴人即共犯葉法樹、陳進財、何新瑩均於
    原審供認不諱（上列3人均另以簡式審判），被告乙○○、
    丁○○則均矢口否認犯行，訊之上訴人即乙○○辯稱：「我
    承認我有去網鴿，但是我沒有去恐嚇取財。我是把鴿子交給
    小謝，我跟被告何新螢他們完全都不認識。我是從11月23日
    到11月27日為止，總共抓到4隻鴿子，1隻以1千元的代價賣
    給小謝。網具是別人早就掛好了的，我就去山上拉網子，把
    鴿子抓下來。小謝到山上去，看到我在網鴿，問我說可不可
    以把鴿子給他，我就說好。我本身也沒有養鴿子，對鴿子我
    也不瞭解，我不知道他是要去擄鴿勒贖的」云云。被告丁○
    ○辯稱：「當時是我介紹邱進堯給被告陳進財、何新螢認識
    ，至於其他的事情我都不知道。我沒有去參加擄鴿，也沒有
    分到錢。邱進堯是我的鄰居，他用的是易付卡，有時候沒有
    錢或者沒有電，他就會借我的電話去用。其實事情是這樣的
    ，就是有一天我在家裡，沒有上班，被告陳進財、何新螢到
    我家去，問說這邊有沒有人在擄鴿，我就跟他們說，有一個
    同學邱進堯好像有，請他們去找他，其他的我就不知道了」
    云云。
二、經查：
（一）被告乙○○部分：
      依被告乙○○之供詞，既確有上山網鴿之情事，其有竊盜
      之行為已屬明確。至於渠所辯，將鴿隻交付「小謝」，不
      知係供以恐嚇取財云云，衡諸：
 （1）被告乙○○於偵查中已供認竊得之鴿隻共有7 隻，嗣於準
      備程序中又只承認竊得4隻，繼於審理中又改口為7隻，言
      詞反覆，本即難以遽採。
 （2）被告乙○○於偵查中先供認竊得之鴿子，係交給丁○○，
      嗣於其後之偵查、審理中，又堅稱係交給「小謝」，並非
      丁○○。然在原審審理中進行詰問時，又自認係因與丁○
      ○間為同學關係，故不得不對丁○○為有利之證詞云云，
      堪認其當時所交付之人確為丁○○，是證被告乙○○之供
      詞本多閃爍，並無可採。
 （3）又被告乙○○供稱，其僅上山3 日網鴿，鴿網是不知名之
      人預先架設好的，伊在前2天都沒有抓到任何鴿子，係第3
      天也就是最後1 天才抓到鴿子。至於小謝所交付的錢是預
      先就已經說好，每隻1,000 元，當天他是將鴿子放在土地
      公廟旁，等待小謝自己去取，事後再去該處拿錢，期間均
      未見到小謝云云，其個中情節均完全悖乎事理。按「小謝
      」之真實身分、姓名、年籍、住所，自始至終被告乙○○
      均不能合理交待，已滋可疑；況交鴿取款，均彼此不見面
      ，則如何約定？如何順利取款？小謝如何知道被告乙○○
      係在何日、何時可竊得鴿子？又如何保證鴿子或金錢在無
      人在場之場合，不會被他人輕易取走？堪謂匪夷所思。尤
      證被告乙○○所言不實。
 （4）又依被告所述之交鴿取款方式，益證被告乙○○在竊得鴿
      子賣給他人時，對該他人將持有鴿子採取不法用途，必然
      心知肚明。否則，若買受人係正當用途，如：意圖食用或
      自行飼養等，則大可一手交錢、一手交貨，又何必如此故
      作神祕，賣弄玄虛？是被告所辯不知供恐嚇取財云云，顯
      然與事實不符。
 （5）末查，被告乙○○之所以被查獲，係據偵查機關所為之監
      聽紀錄所致。而依警方當時監聽結果，被告所持用之電話
      號碼0000000000號，確與竊鴿勒贖集團有密切之通聯（參
      見93年聲監續字第269號卷第2頁、第6頁、8、21、22、23
      頁；93年聲監續字第283 號卷第23、24頁；93年聲監續字
      第363號卷第2、6、8頁；93年聲監續字第305號卷第29至
      31頁），且其內容多係竊鴿勒贖之人所使用之暗語，其確
      係在該犯罪行為中，為負責竊鴿之人，已屬無疑。故被告
      乙○○與本案共同被告葉法樹、陳進財、何新瑩等人間，
      僅有犯罪行為分工上之不同，被告雖只負責竊鴿，而未實
      際進行電話恐嚇，然仍屬本件犯罪之共同正犯，應予依法
      論科。
（二）被告丁○○部分：
 （1）被告丁○○與同案被告乙○○本即熟識，互為鄰居，且為
      多年同學，2 人間並無仇怨，且有多年交誼，故乙○○對
      丁○○並無故意攀誣之理。然如前述，被告乙○○在第一
      次之警訊時，即供稱伊所竊得之鴿子確實是交給丁○○無
      誤。而被告乙○○為上開指訴時，丁○○亦同在警局之訊
      問現場，故絕無指認錯誤之可能。是被告乙○○雖於事後
      企圖為丁○○掩飾，而堅稱不是交給丁○○，是交給「小
      謝」云云，然如前述，已為原審所不採，況被告乙○○亦
      已於詰問時自認，係因與丁○○間同學關係，故才對丁○
      ○故為有利之證詞等語，詳如前述，是被告乙○○上開丁
      ○○有參與犯行之證詞，自堪為被告丁○○犯罪之證據，
      且屬可採。
 （2）又被告丁○○與本案共犯陳進財、葉法樹、何新瑩等人均
      熟識，與同案共犯邱進堯且為同學關係，甚至陳進財、葉
      法樹、何新瑩等人本與執行竊鴿行為之邱進堯、乙○○間
      並不相識，係被告丁○○穿針引線始共謀並進而實施本件
      犯行，業據被告丁○○、乙○○、共犯邱進堯、陳進財等
      人在警訊中陳述甚明。是證被告丁○○於本案之恐嚇取財
      犯行，與各共犯間之關係均非比尋常，絕非被告丁○○所
      供僅介紹他們認識，如此單純。參諸被告陳進財於警訊中
      之供詞（93年偵字第4340號卷第36頁）：「當初介紹我認
      識山上網鴿之邱仔（即邱進堯）的介紹人，係綽號許仔（
      即丁○○）。許仔曾告知我邱仔出事了，要我們小心點，
      我才會將手機之卡片和垃圾放在一起，丟到垃圾車載走…
      如果我找不到邱仔，找許仔就可以找到邱仔」等語以觀，
      尤證被告丁○○與邱進堯間關係非淺，堪謂焦不離孟，孟
      不離焦，否則何以如被告丁○○所述，邱進堯之對外聯絡
      ，不論打進打出，均常借用丁○○所持之電話，或均係由
      丁○○代接？否則何以「邱仔」出事，伊即立即通報其他
      共犯均應多加小心，且須迅速煙滅證據？是被告丁○○所
      辯：並未參與云云，均屬避重就輕之卸責之詞，並不可信
      。
 （3）第查，被告丁○○所持用之手機號碼為0000000000號，而
      該手機之申請租用人雖為「許錦才」，然「許錦才」為被
      告丁○○之弟，並未使用該手機，實際持用手機之人均為
      丁○○無誤，有丁○○、許錦才2 人之警訊筆錄附卷可稽
      （參見偵卷第4340號第160、169頁）。而依據偵查機關所
      為之監聽紀錄，被告所持用之電話號碼0000000000號，確
      與竊鴿勒贖集團有密切之通聯（參見93 年聲監續字第269
      號卷第3頁、第6、8、22、23頁；93年聲監續字第283號卷
      第26、27頁；93年聲監續字第363號卷第2、6、8頁；93年
      聲監續字第305 號卷第17至19頁），且依監聽紀錄內容，
      充滿竊鴿勒贖集團使用之暗語，如以「魚」代表「鴿子」
      、「幾斤」或「幾粒」代表「幾隻」等語，而被告丁○○
      在原審審理中亦自認上開電話即係由其所接，個中內容亦
      是他本人之言語無訛。據此可證，被告丁○○確有參與上
      開竊盜、恐嚇取財犯行，事證明確無疑。被告丁○○空言
      否認犯罪，並無可採，自應依法論科。
三、又公訴人以94年偵字第2號移請原審併辦意旨，認為本件共
    犯陳進財、葉法樹與另案共犯謝其明、邱進堯等人間自「93
    年5月間某日起至同年11月間為警查獲日起」亦有竊盜、恐
    嚇取財犯行，與本件起訴部分為同一案件聲請併予審理等語
    。然查，依卷內事證與被告等人間之陳述，均供陳犯罪行為
    係於93年10月間至11月間，而依被害人之指訴與帳戶之匯款
    紀錄，亦均係自93年10月至11月間之事實，並無該行為如併
    辦意旨書所載，係自「93年5月起」之任何具體事證。換言
    之，該併辦部分之事實，就被告在「93年10月至11月間」之
    行為，與本件起訴部分本為同一事實，原無待於併辦，至於
    「自93年5月間某日起至同年10月間某日止」之行為，既無
    任何事證可資證明，亦無從併辦。爰將該併辦部分退回，由
    檢察官另行依法處理，附此敘明。
四、核被告乙○○、丁○○所為，均係犯刑法第320條第1項、第
    346條第1 項、第3項之罪。所犯恐嚇取財部分，分別有既遂
    或未遂之情形，應依其中情節較重之恐嚇取財既遂罪論處。
    所犯竊盜、恐嚇取財罪，均時間緊接，犯罪構成要件相同，
    顯均係基於概括犯意為之，為連續犯，應依刑法第56條規定
    ，加重其刑。上開二罪間，係以竊盜為方法達恐嚇取財之結
    果，有牽連關係，應依刑法第55條之規定，從一重之恐嚇取
    財罪處斷。又被告乙○○、丁○○與同案共犯葉法樹、何新
    螢、陳進財、邱進堯等人間，有犯意之聯絡與行為之分擔，
    應依刑法第28條規定，均論以共同正犯。被告乙○○前受有
    期徒刑之執行完畢，有臺灣苗栗地方法院檢察署刑案資料查
    註紀錄表在卷足稽，其於5 年以內再故意犯本件有期徒刑以
    上之罪，不論依修正前之刑法第47條，或修正後之刑法第47
    條第1 項之規定，均構成累犯，對被告而言並無有利或不利
    之情形，自不生新舊法比較之問題，應逕依修正前之刑法第
    47條，論以累犯，並加重其刑。原審依刑法第28條、第 320
    條第1項、第346條第1項、第3項、修正前刑法第56條、第55
    條、第47條、刑法第38條第3項、第1項第3 款，罰金罰鍰提
    高標準條例第1條前段，審酌被告乙○○、丁○○2人個別犯
    罪之動機、目的、手段，犯罪所生之危害及犯罪後之否認態
    度，堪謂並無悛悔之意等一切情狀，分別量處乙○○有期徒
    刑壹年貳月。丁○○有期徒刑壹年陸月。扣案如附表所示之
    物均沒收。另敘明扣案如附表所示之物，為共同正犯犯罪所
    用之物，分別屬於被告乙○○、丁○○或共犯葉法樹、何新
    螢、陳進財等人所有，即應依刑法第38條第3項、第1項第2
    款規定沒收，核其認事用法，並無不合。被告乙○○、丁○
    ○2人上訴仍執前詞，被告乙○○承認竊鴿而否認有恐嚇犯
    行，另被告丁○○否認全部犯行，然查被告有本件犯行，事
    證明確，原審理由已詳加敘明，核無違誤，被告上訴為無理
    由，應予駁回。
五、查被告行為後，94年2月2日修正公布之刑法，自95年7月1日
    施行，修正後之刑法刪除第55條關於牽連犯之規定，本件被
    告所犯上開竊盜、恐嚇取財罪具有牽連犯之關係，依修正前
    即行為時之規定，應從一重之恐嚇取財罪處斷；依修正後之
    刑法既已刪除牽連犯之規定，則所犯上述各罪應依數罪併罰
    之規定分論併罰，比較新舊法之規定，修正後之規定並非較
    有利於被告，依刑法第2條第1項之規定，應適用行為時之法
    律，即適用修正前刑法第55條牽連犯之規定，從一重之恐嚇
    取財罪處斷。又被告行為後，刑法第56條連續犯之規定，業
    於94年2月2日修正公布刪除，並於95年7月1日施行，則被告
    之犯行，因行為後新法業已刪除連續犯之規定，此刪除雖非
    犯罪構成要件之變更，但顯已影響行為人刑罰之法律效果，
    自屬法律有變更，依新法第2條第1項規定，比較新、舊法結
    果，仍應適用較有利於被告之行為時法律即舊法論以連續犯
    （最高法院95年第8 次刑事庭會議決議參照）。又行為後法
    律有變更者，依修正前刑法第2條第1項之規定，以適用裁判
    時法為原則，如行為時法有利於行為人，則例外適用行為時
    法；依修正後刑法第2條第1項規定，以適用行為時法為原則
    ，惟如裁判時法有利於行為人，則例外的適用裁判時法。以
    往實務見解，認原判決未及比較適用新舊法時，上訴後，雖
    比較結果以舊法有利於行為人，而原判決別無其他撤銷事由
    ，仍應由本院以此為由撤銷改判。惟修正後之規定係以適用
    行為時法為原則，因此原判決雖未及比較適用，然上訴本院
    後，經比較新舊法，行為後之法律並非較有利於行為人，仍
    應適用行為時法，則原判決適用行為時法即無不當，自不構
    成撤銷之事由，併予敘明。
六、據上論斷，應依刑事訴訟法第368條、刑法第2條第1項前段
    ，判決如主文。
本案經檢察官戊○○到庭執行職務。
中    華    民    國    95    年    12    月    12    日
               刑事第六庭  審判長法  官  李  文  雄
                                 法  官  邱  顯  祥
                                 法  官  劉  連  星
上列正本證明與原本無異。
不得上訴。
                                 書記官  陳  秀  真
中    華    民    國    95    年    12    月    13    日
附錄：本案論罪科刑法條全文
中華民國刑法第320條第1項：
意圖為自己或第三人不法之所有，而竊取他人之動產者，為竊盜
罪，處5年以下有期徒刑、拘役或500元以下罰金。
中華民國刑法第346條第1項：
意圖為自己或第三人不法之所有，以恐嚇使人將本人或第三人之
物交付者，處6月以上5年以下有期徒刑，得併科1千元以下罰金
。
附表：
扣案陳進財持有之0000000000號、0000000000號行動電話各1支
。
扣案葉法樹持有之0000000000號、0000000000號行動電話各1支
。
扣案何新螢持有之0000000000號、0000000000號行動電話各1支
。
扣案吳陳麗英郵局存簿1本及金融卡1張、玉山銀行存簿1本及金
融卡1張。
扣案王冬生華南銀行存簿1本、金融卡1張、印章1個。
扣案王健昌第一銀行存簿1本。
扣案慶豐銀行金融卡1張。
扣案華南銀行金融卡1張。
扣案被害鴿主聯絡電話及賽鴿號碼名冊1紙。
扣案乙○○持有之0000000000號行動電話1支。
扣案許錦財持有之0000000000號行動電話1支。
                                                      Ｆ


司法院資訊處製作；財團法人民間司法改革基金會備份。
